【裁判字號】    97,聲,1250
【裁判日期】    970924
【裁判案由】    返還提存物
【裁判全文】
臺灣桃園地方法院民事裁定              97年度聲字第1250號
聲  請  人  甲○○
相  對  人  耀騰股份有限公司
法定代理人  乙○○
上列當事人間返還提存物事件，本院裁定如下：
    主  文
聲請駁回。
聲請訴訟費用由相對人負擔。
    理  由
一、聲請意旨略以：(一)相對人積欠第三人榮樺科技股份有限公司
    （下稱榮樺公司）貨款新台幣（下同）1,706,733 元（下稱
    系爭貨款），而榮樺公司於民國95年6 月30日將系爭貨款債
    權讓與聲請人。惟聲請人請求相對人給付系爭貨款時，榮樺
    公司卻發函要求相對人不得給付，相對人旋即依法將系爭貨
    款向本院辦理提存（按係清償提存），有95年存字第4953號
    提存書（下稱系爭提存書）可證，系爭提存書並明載以「領
    取人須取得勝訴確定判決認其為系爭貨款之債權人或受取利
    益人」為領取條件，嗣聲請人遂本於債權讓與之法律關係訴
    請相對人給付系爭貨款，並經本院96年訴字第1869號判決勝
    訴在案。(二)嗣相對人提起第二審上訴，並於97年4 月15日二
    審訴訟期間向本院（提存所）聲請刪除系爭提存書所載上開
    領取條件。同年5 月21日聲請人與相對人於二審法院成立調
    解，且調解筆錄（下稱系爭調解筆錄）上已載明「相對人同
    意聲請人領取系爭貨款」。足證相對人已確認聲請人即為系
    爭貨款之債權人（或提存物受取權人）。爰依法聲請相對人
    裁定准予領取提存物等語。
二、按有下列各款情形之一者，法院應依供擔保人之聲請，以裁
    定命返還其提存物或保證書：一、應供擔保之原因消滅者。
    二、供擔保人證明受擔保利益人同意返還者。三、訴訟終結
    後，供擔保人證明已定二十日以上之期間，催告受擔保利益
    人行使權利而未行使，或法院依供擔保人之聲請，通知受擔
    保利益人於一定期間內行使權利並向法院為行使權利之證明
    而未證明者，民事訴訟法第104 條第1 項固定有明文。惟依
    該條規定，由法院「裁定」返還擔保物之各款事由，僅限於
    擔保提存，始有其適用，至於清償提存則無適用之餘地。
三、聲請人主張上揭事實，業據其提出債權讓與契約、系爭提存
    書、調解筆錄，本院96年訴字第1869號判決書等為證，堪信
    為真正。惟查，依系爭提存書內容所載，本件係屬清償提存
    事件，而非擔保提存，自無民事訴訟法第104 條規定之適用
    。聲請人應依提存法規定，逕向提存所聲請返還系爭提存物
    ，而非向本院聲請裁定返還擔保物，其向本院聲請裁定返還
    提存物，程序上顯有未合，自應依法駁回。
四、依民事訴訟法第95條、第78條，裁定如主文。
中    華    民    國    97    年    9     月    24    日
                  民事第二庭    法  官  張金柱
如不服本裁定應於送達後10日內向本院提出抗告狀，並應繳納抗
告裁判費新台幣1,000 元。
以上正本證明與原本無異。
中    華    民    國    97    年    9     月    26    日
                                書記官  黃珮娟


司法院資訊處製作；財團法人民間司法改革基金會備份。
